【裁判字號】    99,審訴,201
【裁判日期】    990430
【裁判案由】    毒品危害防制條例
【裁判全文】
臺灣士林地方法院刑事判決             99年度審訴字第201號
公  訴  人  臺灣士林地方法院檢察署檢察官
被      告  甲○○
上列被告因違反毒品危害防制條例案件，經檢察官提起公訴（98
年度毒偵字第2133號），被告於本院準備程序中就被訴事實為有
罪之陳述，經本院合議庭裁定由受命法官獨任行簡式程序審理，
並判決如下：
    主  文
甲○○施用第一級毒品，累犯，處有期徒刑捌月，扣案之注射針
筒貳支，均沒收。
    事  實
一、甲○○前因施用毒品案件，經本院以88年度毒聲字第757 號
    裁定送觀察、勒戒後，認無繼續施用毒品之傾向，於民國88
    年6 月28日執行完畢釋放出所，並經臺灣士林地方法院檢察
    署檢察官以88年度偵字第2722號為不起訴處分確定。詎甲○
    ○仍未戒除毒癮，復於前開觀察、勒戒執行完畢釋放後5 年
    內之91、92年間，因連續施用第一級、第二級毒品案件，經
    本院以92年度毒聲字第449 號裁定送觀察、勒戒後，認有繼
    續施用毒品傾向，除經本院以92年度毒聲字第1042號裁定令
    入戒治處所施以強制戒治，並經臺灣士林地方法院檢察署檢
    察官以92年度毒偵緝字第144 號提起公訴，其中強制戒治部
    分，於93年1 月9 日因法律修正停止執行而未執行完畢，至
    於刑事追訴部分經本院以92年度訴字第693 號判決各判處有
    期徒刑7 月、4 月，應執行有期徒刑10月確定後，與另犯偽
    造文書案件經本院裁定合併定應執行為有期徒刑1 年1 月確
    定，於94年9 月24日縮刑期滿執行完畢。又因施用第一級毒
    品案件，經本院以95年度訴緝字第56號判決判處有期徒刑1
    年確定，復因施用第一級毒品、第二級毒品案件，經本院以
    96年度訴字第656 號判決判處有期徒刑1 年2 月確定，再因
    施用第一級毒品案件，經本院以96年度訴字第931 號判決判
    處有期徒刑確定，前開3 案嗣經裁定減刑並定應執行有期徒
    刑1 年7 月確定，於98年2 月24日縮刑期滿執行完畢。詎甲
    ○○仍不知悛悔，復基於施用第一級毒品海洛因之犯意，於
    98年11月22日上午某時許，在其當時位於臺北市○○區○○
    街197 號316 室（起訴書誤載為16室，應予更正）住處，以
    將海洛因摻入生理食鹽水混合稀釋注入針筒後，再以針筒注
    射施打於靜脈方式，施用第一級毒品海洛因1 次。嗣於98年
    11月26日10時30分，為警持搜索票在上址查獲，並當場扣得
    甲○○所有供施用海洛因所用之注射針筒2 支，員警於徵得
    甲○○同意後採集其尿液送驗，因鑑驗結果呈嗎啡陽性反應
    ，始偵悉上情。
二、案經臺北市政府警察局士林分局報告臺灣士林地方法院檢察
    署檢察官偵查起訴，並經本院改依簡式程序審理。
    理  由
一、上揭犯罪事實，業據被告甲○○於警詢、偵查中、本院準備
    程序及審理時迭承不諱（參見偵卷第11頁至第12頁、第45頁
    ，本院卷第22頁、第25頁至第26頁），又被告為警查獲後在
    警局所排尿液，經送台灣尖端先進生技醫藥股份有限公司以
    酵素免疫分析法初驗後，再以氣相層析質譜儀法複驗，證實
    該尿液呈嗎啡（即施用海洛因之代謝物）陽性反應，有該公
    司於98年12月2 日出具之尿液檢體編號024323號濫用藥物檢
    驗報告、臺北市政府警察局偵辦毒品案件尿液檢體委驗單影
    本各1 紙在卷可稽（附於偵卷第77頁至第78頁）；此外，並
    有被告自承其所有供施用海洛因所用之注射針筒2 支扣案可
    憑。綜上，足認被告自白與事實相符，可以採信，本案事證
    至為明確，被告犯行堪以認定。
二、按毒品危害防制條例於92年7 月9 日修正公布，自93年1 月
    9 日施行，其中第20條、第23條將施用毒品之刑事處遇程序
    區分為「初犯」、「5 年內再犯」、「5 年後再犯」。依其
    立法理由之說明：「初犯」，經觀察、勒戒或強制戒治，應
    為不起訴處分或不付審理之裁定；經觀察、勒戒或強制戒治
    執行完畢釋放後，「5 年內再犯」者，因其再犯率甚高，原
    實施之觀察、勒戒及強制戒治既已無法收其實效，爰依法追
    訴或裁定交付審理。至於經觀察、勒戒或強制戒治執行完畢
    釋放，「5 年後再犯」者，前所實施之觀察、勒戒或強制戒
    治已足以遮斷其施用毒品之毒癮，為期自新及協助其斷除毒
    癮，仍用「初犯」規定，先經觀察、勒戒或強制戒治之程序
    。從而，依修正後之規定，祇於「初犯」及「5 年後再犯」
    2 種情形，有其追訴條件之限制，即須於初犯經觀察、勒戒
    或強制戒治釋放後，5 年內均無施用毒品之行為，始能認其
    前所實施之觀察、勒戒或強制戒治已足遮斷毒癮，而得於5
    年後再犯時，再予適用初犯之規定，重行觀察、勒戒等程序
    。倘5 年內已經再犯，被依法追訴處罰，縱其第3 次（或第
    3 次以上）施用毒品之時間在初犯釋放5 年以後，即與「5
    年後再犯」之情形有別，且因已於「5 年內再犯」，顯見其
    再犯率甚高，原實施觀察、勒戒或強制戒治，已無法收其實
    效，自無再經觀察、勒戒及強制戒治之必要，應由檢察官逕
    行起訴，始符新法修正之本旨（最高法院95年第7 次刑事庭
    會議決議、95年度台非字第59號判決參照）。查本件被告前
    因施用毒品案件，經法院裁定送觀察、勒戒後，認無繼續施
    用毒品之傾向，於88年6 月28日執行完畢釋放出所，並經臺
    灣士林地方法院檢察署檢察官以88年度偵字第2722號為不起
    訴處分確定。復於前揭觀察、勒戒執行完畢釋放後5 年內之
    91、92年間，因施用毒品案件，經法院判處罪刑確定，並於
    94年9 月24日縮刑期滿執行完畢等情，有臺灣高等法院被告
    前案紀錄表在卷可稽，是本案被告所為施用毒品之犯行，距
    離前開觀察、勒戒執行完畢釋放雖已逾5 年，惟被告在上開
    觀察、勒戒執行完畢後5 年內，既已再犯施用毒品罪，並經
    追訴、處罰，揆諸前揭說明，其本次犯行即與毒品危害防制
    條例第20條第3 項所稱之「5 年後再犯」有別，是公訴人依
    法追訴，於法並無不合，本院自應依法論科。
三、按海洛因為毒品危害防制條例第2 條第2 項第1 款所稱之第
    一級毒品。核被告甲○○所為，係犯毒品危害防制條例第10
    條第1 項之施用第一級毒品罪；其持有第一級毒品海洛因進
    而施用，持有毒品之行為為施用毒品之當然手段，不另論以
    持有毒品罪（最高法院74年度台上字第3404號判例意旨參照
    ）。又被告有如犯罪事實欄所載前案科刑及執行情形，有臺
    灣高等法院被告前案紀錄表在卷可稽，其於有期徒刑執行完
    畢後5 年內，故意再犯本案有期徒刑以上之罪，為累犯，應
    依刑法第47條第1 項之規定加重其刑。爰審酌被告曾因施用
    毒品犯行而送觀察、勒戒及判刑確定，仍不知悛悔，復再施
    用毒品，顯見其無戒絕之決心，惟念其施用毒品乃戕害自己
    身心健康，尚未危及他人，且本次施用毒品犯行僅有1 次，
    犯後於偵審程序一貫坦承犯行，態度尚稱良好，並其犯罪之
    動機、目的、智識程度及參酌公訴人之求刑（即有期徒刑8
    月）等一切情狀，量處如主文所示之刑，以示懲儆。至扣案
    之注射針筒2 支，均係被告所有供本案施用海洛因所用之物
    ，業據其供明在卷，爰依刑法第38條第1 項第2 款規定，宣
    告沒收。
據上論斷，應依刑事訴訟法第273 條之1 第1 項、第299 條第1
項前段，毒品危害防制條例第10條第1 項，刑法第11條前段、第
47條第1 項、第38條第1 項第2 款，判決如主文。
本案經檢察官呂寧莉到庭執行職務。
中    華    民    國    99    年    4     月    30    日
                   刑事第一庭法  官  吳祚丞
以上正本證明與原本無異。
如不服本判決應於收受判決後10日內向本院提出上訴書狀，並應
敘述具體理由；其未敘述上訴理由者，應於上訴期間屆滿後20日
內向本院補提理由書（均須按他造當事人之人數附繕本）「切勿
逕送上級法院」。
                             書記官  丁梅芬
中    華    民    國    99    年    4     月    30    日
附錄論罪科刑法條：
毒品危害防制條例第10條第1 項
施用第一級毒品者，處 6 月以上 5 年以下有期徒刑。

司法院資訊處製作；財團法人民間司法改革基金會備份。
